【裁判字號】    98,台上,1432
【裁判日期】    980319
【裁判案由】    違反毒品危害防制條例
【裁判全文】
最高法院刑事判決            九十八年度台上字第一四三二號
上  訴  人  甲○○
上列上訴人因違反毒品危害防制條例案件，不服台灣高等法院中
華民國九十七年十一月六日第二審判決（九十七年度上訴字第四
二五三號，起訴案號：台灣板橋地方法院檢察署九十七年度毒偵
字第一八七六、一九四三、二０五三、二九九八號，追加起訴案
號：台灣板橋地方法院檢察署九十七年度毒偵字第一六七一號）
，提起上訴，本院判決如下：
    主  文
上訴駁回。
    理  由
按刑事訴訟法第三百七十七條規定，上訴於第三審法院，非以判
決違背法令為理由，不得為之。是提起第三審上訴，應以原判決
違背法令為理由，係屬法定要件。如果上訴理由書狀並未依據卷
內訴訟資料，具體指摘原判決不適用何種法則或如何適用不當，
或所指摘原判決違法情事，顯與法律規定得為第三審上訴理由之
違法情形，不相適合時，均應認其上訴為違背法律上之程式，予
以駁回。本件上訴人甲○○上訴意旨略稱：(一)、施用毒品之人因
施用毒品成癮，產生對毒品之依賴性，而出於反覆、延續施用毒
品之單一行為決意，在行為概念上，其多次施用毒品之行為，應
評價為集合犯，為包括的一罪，原判決認上訴人多次施用毒品犯
行非集合犯，自屬違法。(二)、依行政院衛生署管制藥品管理局函
示，甲基安非他命之每日正常使用劑量為二．五毫克至二十五毫
克之間，久用成癮而對藥物產生耐藥性者，可增至十倍以上，上
訴人長期施用毒品，對藥物已產生耐藥性，故於民國九十七年二
月十三日大量施用毒品（原判決附表編號四所示），延至同年二
月十五日仍在尿液中驗出毒品反應，並無原判決附表編號五所示
之犯行。原判決未究明上訴人施用毒品投與量之多寡及殘留於體
內之時間，而認上訴人有原判決附表編號五部分之犯行，有判決
理由不備之違法等語。
惟查：證據之取捨、事實之認定，乃事實審法院職權行使之範圍
，事實審法院經調查證據之結果，本於確信，依自由心證之取捨
證據，苟其取捨，與經驗法則或論理法則無違，即不得任意指為
違法，而據為適法之第三審上訴理由。本件原判決引用第一審判
決書之記載，認定上訴人有第一審判決所載，施用第一級毒品海
洛因及第二級毒品甲基安非他命犯行，因而維持第一審分別論處
上訴人施用第一級毒品四罪罪刑（均累犯，其中第一審判決附表
編號二、四部分，為同時施用第一、二級毒品之想像競合犯），
及施用第二級毒品三罪罪刑（均累犯）之判決，駁回上訴人在第
二審之上訴。係以：上訴人之自白，扣案之海洛因、甲基安非他
命、吸食器、玻璃球、含甲基安非他命殘渣之塑膠袋、分裝袋、
分裝杓，台灣尖端先進生技醫藥股份有限公司、台灣檢驗科技股
份有限公司之濫用藥物檢驗報告、交通部民用航空局航空醫務中
心出具之毒品鑑定書、台灣高等法院被告前案紀錄表等證據資料
，為綜合之判斷。並說明：上訴人於原判決附表編號五所示之時
間（九十七年二月十五日）分別施用海洛因、甲基安非他命各乙
次之事實，業據上訴人於第一審自白不諱，其遭查獲時採集之尿
液經鑑定結果，呈嗎啡、甲基安非他命陽性反應，又海洛因經注
射或吸入人體後，約八十﹪於二十四小時內自尿中排出，一般而
言，尿液中能否驗出嗎啡陽性反應與其投與量、投與途徑、採尿
時間、個人體質及檢測方法之靈敏度有關，國外曾有文獻報導注
射六毫克之海洛因鹽酸鹽，其代謝物嗎啡之平均可檢出時限約為
二十六小時，而原判決附表編號五之採尿時間為九十七年二月十
六日凌晨（一時五分），原判決附表編號四之採尿時間則為九十
七年二月十三日下午，間隔已逾二十六小時，卻均驗得嗎啡陽性
反應，足見上訴人非僅施用一次海洛因甚明，堪認其自白與事實
相符，上訴人事後否認原判決附表編號五所示之犯行，不足採信
。已詳細敘述其所憑之證據及認定之理由，所為論斷，俱有卷存
證據資料可資覆按，並無採證或認定事實違背經驗法則或論理法
則，或其他違背法令之情形。另按刑法於九十四年二月二日修正
公布，於九十五年七月一日生效施行時，已刪除第五十六條連續
犯之規定，將在刑法上本應各自獨立評價之數罪，回歸本來就應
賦予複數法律效果之原貌。而刑法上所謂集合犯，是指立法者所
制定之犯罪構成要件中，本就預定有數個同種類之行為將反覆實
行之犯罪而言，是將各自實現犯罪構成要件之多數行為，解釋為
集合犯，而論以一罪。是以對於集合犯，必須從嚴解釋，以符合
立法者之意向。行為人施用毒品之原因不一而足，其多次施用毒
品之行為，未必皆出於行為人之一個犯意決定；且觀諸毒品危害
防制條例第十條第一項、第二項施用第一級、第二級毒品罪之構
成要件文義衡之，實無從認定立法者本即預定該犯罪之本質，必
有數個同種類行為而反覆實行之集合犯行，故施用毒品罪，應非
集合犯之罪。行為人在刑法修正施行後之多次施用犯行，應按其
行為次數，一罪一罰。原判決認上訴人多次施用海洛因及甲基安
非他命犯行，均非集合犯，而按其施用毒品之行為次數，一罪一
罰，核無不合，上訴意旨指稱應適用集合犯論以一罪云云，要屬
誤會。其餘上訴意旨仍就原審所為採證認事之職權行使，以及原
判決已論列說明之事項，任憑己見漫詞指摘，重複為事實上之爭
執，核與法律規定得為第三審上訴理由之違法情形，不相適合。
其上訴違背法律上之程式，應予駁回。
據上論結，應依刑事訴訟法第三百九十五條前段，判決如主文。
中    華    民    國  九十八  年    三    月   十九   日
                      最高法院刑事第五庭
                          審判長法官  陳  正  庸
                                法官  賴  忠  星
                                法官  林  秀  夫
                                法官  宋      祺
                                法官  陳  祐  治
      本件正本證明與原本無異
                                      書  記  官
中    華    民    國  九十八  年    三    月  二十三  日
                                                      Ｅ


司法院資訊處製作；財團法人民間司法改革基金會備份。
